【裁判字號】    97,交聲,315
【裁判日期】    971029
【裁判案由】    違反道路交通管理處罰條例聲明異議
【裁判全文】
臺灣基隆地方法院交通事件裁定         97年度交聲字第315號
移送機關即
原處分機關   交通部公路總局臺北區監理所基隆監理站
異  議  人
即受處分人   乙○○
上列受處分人因違反道路交通管理處罰條例案件，對於交通部公
路總局臺北區監理所基隆監理站於中華民國97年8月27 日基監字
第裁42-RB0000000號違反道路交通管理事件之裁決聲明異議，本
院裁定如下：
    主  文
原處分撤銷。
乙○○不罰。
    理  由
一、原處分意旨略以：異議人即受處分人乙○○於民國97年8月6
    日16時09分許，騎乘車牌號碼DND-266 號輕型機車，行經基
    隆市○○路○段95號前，因「駕車行經有燈光號誌管制之交
    岔路口闖紅燈」之違規事實，為警當場攔停，並製發基交字
    第RB0000000 號舉發通知單逕行舉發，嗣經原處分機關依道
    路交通管理處罰條例第53條第1 項、第63條第1項第3款（漏
    載第1 項第3款），裁處罰鍰新臺幣（下同）1,800元，並記
    違規點數3點。
二、聲明異議意旨略以：伊於上開時間，確實騎車上揭機車行經
    基隆市○○路○段95號前，然伊當時機車車輪越過停止線時
    ，號誌燈剛變換成黃燈，所以伊繼續前行，而白色停止線至
    號誌燈之距離約有13.5公尺，號誌燈由黃燈轉換作成紅燈約
    有4秒時間，伊當時之時速約25 公里，以警察當時執勤所站
    立之位置距離停止線約66.5公尺，以該路段是有點彎，且路
    旁店家門口經常停放很車輛，員警是無法看到停止線前之情
    況，故不服原處分，聲明異議，請求撤銷原處分云云。
三、按法院受理交通事件，準用刑事訴訟法之規定，道路交通管
    理處罰條例第89條前段定有明文。又「認定犯罪事實所憑之
    證據，雖不以直接證據為限，間接證據亦包括在內。然而無
    論直接證據或間接證據，其得為訴訟上之證明者，須於通常
    一般之人均不致有所懷疑，而得確信其為真實之程度者，始
    得據為有罪之認定。倘其證明尚未達到此一程度，而有合理
    之懷疑存在，而無從使事實審法院得有罪之確信時，即應由
    法院為諭知被告無罪之判決。」最高法院76年台上字第4986
    號判例亦揭示刑事訴訟法上法院認定事實之最重要原則，是
    以法院審理違反道路交通管理處罰條例案件時，當有其適用
    。
四、按汽車行駛至交叉路口，其行進、轉彎，應遵守燈光號誌之
    指示，為道路交通安全規則第102條第1項第1 款前段所明定
    ；又「圓形紅燈」所顯示之意義則為「（一）車輛面對圓形
    紅燈表示禁止通行，不得超越停止線或進入路口。」道路交
    通標誌標線號誌設置規則第206條第5款定有明文。是以，道
    路交通管理處罰條例第53條第1 項所定「汽車駕駛人，行經
    有燈光號誌管制之交岔路口闖紅燈者」之違規情形，自係指
    在交叉路口面對紅燈時超越停止線進入路口之情形而言。
五、經查：異議人駕駛本案輕型機車於上揭時、地為警攔停當場
    舉發之事實，固據證人即舉發警員甲○○於本院調查時證述
    在卷，並有本件舉發通知單影本1 紙附卷可稽。然異議人於
    聲明異議及本院調查時，堅稱其輕型機車車輪越過停止線時
    ，該路口之號誌剛變換成黃燈，並非紅燈闖越等語，就此證
    人甲○○到庭僅證稱：「97年8月6日我是執行16時至18時交
    通違規取締勤務，地點是在安樂路一段老大公廟前紅綠燈往
    市區方向，當時我是騎警用機車，我是將機車停在號誌燈前
    方大約20公尺處，該路段是屬於下坡路段，該路段店家門口
    有停放車輛，路段有點彎，所以才會將取締的位置挪到紅綠
    燈前20公尺左右，我是觀看安樂路一段往市區即與異議人行
    車方向上之紅綠燈，我是在紅綠燈完全亮起後3到4秒後，才
    開始取締行駛過來的車輛，停止線距離紅綠燈號誌約有2 公
    尺左右，我是在紅燈完全亮起3 秒後發現異議人騎乘機車過
    來才攔檢。」、「（問：你當時是看見紅燈完全亮起3 秒左
    右，異議人騎乘機車過來，還是看到異議人在紅燈亮起時，
    機車越過停止線？）我是看見紅燈完全亮起3 秒左右，異議
    人騎乘機車過來，我並不知道異議人機車何時越過停止線。
    」等語，並對異議人提出之現場照片及所標示員警執勤之位
    置無意見，經本院當庭諭請異議人至現場測量停止線至號誌
    燈、員警執勤位置至停止線間之距離，並測量號誌燈由黃燈
    轉換成紅燈秒數呈報本院，據異議人向本院所呈報「停止線
    至號誌燈距離為13.5公尺、停止線至警察取締位置總長為66
    .5 公尺」，其中就停止至警察取締位置呈報總長為66.5 公
    尺核與本院上網經由電子地圖測得之距離不致相符一致（自
    號誌燈設置位置之基隆市○○路○段95 號至員警執勤之位置
    約在基隆市○○路○段91號、89 號前之距離約為60公尺），
    證人甲○○證稱約20公尺，顯與客觀事證不符。又異議人於
    本院調查時稱其當時之時速不超過25里，則若以時速20公里
    計算，異議人騎乘機車自號誌燈至證人甲○○所言執勤之位
    置（即距離號誌燈約20公尺）約僅需2.6 秒，實無可能有證
    人甲○○所言「是在紅燈完全亮起3 秒後發現異議人騎乘機
    車過來」之情形，再依現場照片所示，停止線至號誌燈之距
    離至少尚有二輛箱型車之車長，而證人甲○○於本院調查時
    係證稱「我是看見紅燈完全亮起3 秒左右，異議人騎乘機車
    過來，我並不知道異議人機車何時越過停止線」，嗣於本院
    曉諭其所謂闖越紅燈係指紅燈亮起時跨越停止線，始改稱「
    我要補充我是在看到紅燈已經亮起時，異議人越過停止線闖
    過紅燈。」，暫且不論證人甲○○其後之證詞是否實在，依
    一般人之正常裸視之視力，能否清楚看見前方約66公尺處白
    色停止線之狀況，已屬可疑，況黃、紅燈號間轉換之時間復
    甚短暫（黃燈4 秒），故異議人於騎乘上開機車超越基隆市
    ○○路○段95 號前號誌燈前方之停止線時，該路口號誌是否
    已經變換為紅燈管制，顯非無疑，益證異議人辯稱駛越道路
    停止線時燈號剛好變換成黃燈等語，要非無據，故本件異議
    人是否確有闖紅燈之情形，仍存有可合理懷疑之處，本件既
    尚無具體充足之證據使本院確信異議人有系爭闖紅燈之違規
    情形，原處分機關未予詳查即遽以裁罰，即難認為允當，本
    件異議為有理由，應將原處分撤銷，改諭知不罰，以資適法
    。
六、據上論斷，應依道路交通案件處理辦法第20條前段，裁定如
    主文。
中    華    民    國    97    年    10    月    29    日
                  交通法庭法    官  林淑鳳
以上正本證明與原本無異。
對於本件裁定如有不服，應於送達後5日內， 向本院提出抗告書
狀，敘述抗告之理由，抗告於臺灣高等法院。
中    華    民    國    97    年    10    月    30    日
                          書 記 官  王靜敏


司法院資訊處製作；財團法人民間司法改革基金會備份。
